臺灣高等法院刑事判決　　　　　　　　　　　　　九十三年度上訴字第一一六號
　　上　訴　人
　　即　被　告　丙○○
　　指定辯護人 本院公設辯護人乙○○
右上訴人因偽造有價證券等案件，不服臺灣桃園地方法院九十二年度訴字第一六四七
號，中華民國九十三年三月十二日第一審判決（起訴案號：臺灣桃園地方法院檢察署
九十二年度偵緝字第一○一六號）提起上訴，本院判決如左：
    主  文
原判決撤銷。
丙○○意圖供行使之用，而偽造有價證券，處有期徒刑貳年。
偽造之票號ＣＨＡ0000000號，票載發票日九十一年六月三十日，付款人「中
國國際商業銀行彰化分行」，發票人「萬事易雷射精機股份有限公司甲○○」，面額
新台幣壹拾萬元之支票壹紙沒收。
    事  實
一、丙○○利用任職址設桃園縣蘆竹鄉○○路○段二０五巷二二弄五號「萬事易雷射
    精機股份有限公司（下稱萬事易公司）」會計之便，竟意圖為自己不法之所有，
    於民國九十一年六月二十日中午十二時許，在上址公司內竊取該公司所有，票號
    ＣＨＡ0000000號，付款人「中國國際商業銀行彰化分行」之空白支票一
    紙。得手後，復意圖供行使之用，旋於同日在該公司內，於「發票日」、「面額
    」二欄各填載「九十一年六月三十日」、「壹拾萬元正」，並盜蓋「萬事易公司
    」及負責人「甲○○」之印章各一枚於「發票人簽章」欄上，偽造完成冒用「萬
    事易公司  甲○○」名義所簽發之支票一紙。事成，隨於是日下午某時，將該紙
    偽造之支票持交某陳姓男子而行使之，用以清償其因為友人李素嬌作保致積欠地
    下錢莊之債務。嗣九十一年七月一日，執票人經由案外人陳泓霖開設於「華僑商
    業銀行中壢分行」之存款帳戶向「中國國際商業銀行彰化分行」提示該紙支票因
    印鑑不符遭退票後，警方始循線查知上情。
二、案經台中縣政府警察局大甲分局報請台灣桃園地方法院檢察署檢察官偵查起訴。
    理  由
一、上訴人即被告丙○○於本院審理期間，經合法傳喚並未到庭提出抗辯。惟查，
（一）右揭犯罪事實，業據被告丙○○於偵查、本院九十二年度上易字第一三五九號
      乙案九十二年八月四日調查時及本案原審審理時坦承不諱，參以證人即萬事易
      公司負責人甲○○分別於警詢、本院九十二年度上易字第一三五九號乙案九十
      二年七月九日調查時各證稱被告在其開設之「萬事易公司」擔任會計期間並不
      負責保管公司之空白支票等語，足認前述該紙空白支票係遭被告竊取後再於其
      上填載發票日、面額並盜蓋公司印章及負責人甲○○另顆印章 (非支票印鑑章
       )為真。
（二）此外，復有支票影本一份、退票理由單影本一份、遺失票據申報書一份、掛失
      止付票據提示人資料查報表影本一份在卷（見第一八○三八號偵卷第二四至二
      六頁）可按，經將該紙票號ＣＨＡ0000000號之支票連同被告在「萬事
      易公司」任職期間親書之文件八份送請比對字跡結果，認送鑑支票上金額筆跡
      與比對資料上丙○○所寫筆跡相符，有卷存內政部警政署刑事警察局九十一年
      九月二十五日刑鑑字第二五一六九八號鑑驗通知書一份為憑（見同上偵卷第九
      至十一頁）。從而，佐以上開各情，堪認被告之自白屬實，殊值採信，足徵其
      有前開犯行，灼然無疑。本件事證明確，被告犯行洵堪認定，應依法論科。
二、按行使偽造有價證券以使人交付財物，如果所交付者即係該證券本身之價值，則
    其詐欺取財仍屬行使偽造或變造證券之行為，不另成立詐欺罪名；又此詐欺行為
    不另論罪，當然亦含有刑法第三百三十九條第二項得財產上不法之利益在內。最
    高法院四十五年度台上字第四○八號、七十二年度台上字第四一二九號判決參照
    。核被告竊取「萬事易公司」所有，票號ＣＨＡ0000000號之空白支票一
    紙部分，係犯刑法第三百二十條第一項之竊盜罪。另其意圖供行使之用而在該紙
    空白支票上填載發票日、面額並於「發票人簽章」欄上盜蓋「萬事易公司」及負
    責人「甲○○」之印章各一枚，偽造完成冒用「萬事易公司甲○○」名義所簽發
    之支票一紙部分，核犯刑法第二百零一條第一項之偽造有價證券罪。至其盜蓋印
    章為其偽造支票之部分行為，其行使之低度行為則為偽造之高度行為吸收，均不
    另論罪。公訴人謂被告盜蓋印章部分尚構成刑法第二百十七條第二項之盜用印章
    罪，顯有誤會，應予敘明。被告所犯右開二罪，有方法、目的之牽連關係，應依
    牽連犯之規定從一重以偽造有價證券罪處斷。
三、原審予以科刑，固非無見，惟被告係因為他人作保，地下錢莊追索急迫，為清償
    債務，始偽造本件支票等情，為被告迭於偵查、原審審理時所自陳（見第一一三
    號偵緝卷第十二頁反面至十三頁，原審卷第三五頁），且票面金額尚不多，亦未
    實際兌現而肇致被害人萬事易公司損失，實屬情輕而法重，其犯罪情節，依一般
    社會通念尚堪憫恕，本院審酌結果，認量處最低本刑猶嫌過重，依刑法第五十九
    條規定減輕其刑，原審未予審酌上情，容有未洽。被告上訴空言指摘原判決不當
    ，固無理由，然原判決既有上開可議，而無可維持，應由本院予以撤銷改判。爰
    審酌被告素行，其犯罪動機、目的、手段、竊取財物之價值、偽造支票之面額、
    犯行所生危害等情狀，量處如主文第二項所示之刑。票號ＣＨＡ0000000
    號，票載發票日九十一年六月三十日，付款人「中國國際商業銀行彰化分行」，
    發票人「萬事易雷射精機股份有限公司甲○○」，面額新台幣十萬元之支票一紙
    為偽造之有價證券，不問屬於犯人與否，應依刑法第二百零五條規定，宣告沒收
    。
四、被告丙○○經合法傳喚無正當理由不到庭，爰不待其陳述逕行判決。
據上論斷，應依刑事訴訟法第三百七十一條、第三百六十九條第一項前段、第三百六
十四條、第二百九十九條第一項前段，刑法第二百零一條第一項、第三百二十條第一
項、第五十五條、第五十九條、第二百零五條，罰金罰鍰提高標準條例第一條前段，
判決如主文。
本案經檢察官施慶堂到庭執行職務。
中　　　華　　　民　　　國　　九十三　　年　　　六　　　月　　　九　　　日
                              臺灣高等法院刑事第三庭
                                  審判長法  官  張  連  財
                                        法  官  張  傳  栗
                                        法  官  黃  金  富
右正本證明與原本無異。
如不服本判決，應於收受送達後十日內向本院提出上訴書狀，其未敘述上訴之理由者
並得於提起上訴後十日內向本院補提理由書（均須按他造當事人之人數附繕本）。
                                        書記官  江  采  廷
中　　　華　　　民　　　國　　九十三　　年　　　六　　　月　　　十　　　日
附錄：本判決論罪科刑法條全文
刑法第二百零一條
意圖供行使之用，而偽造、變造公債票、公司股票或其他有價證券者，處三年以上十
年以下有期徒刑，得併科三千元以下罰金。
行使偽造、變造之公債票、公司股票或其他有價證券，或意圖供行使之用，而收集或
交付於人者，處一年以上七年以下有期徒刑，得併科三千元以下罰金。
刑法第三百二十條
意圖為自己或第三人不法之所有，而竊取他人之動產者，為竊盜罪，處五年以下有期
徒刑、拘役或五百元以下罰金。
意圖為自己或第三人不法之利益，而竊佔他人之不動產者，依前項之規定處斷。
前二項之未遂犯罰之。
